臺灣板橋地方法院刑事判決　　　　　　 100年度易字第2560號
公　訴　人　臺灣板橋地方法院檢察署檢察官
被　　　告　鍾政城
上列被告因傷害案件，經檢察官提起公訴（100 年度偵字第1280
4 號），本院判決如下：
    主  文
鍾政城傷害人之身體，處拘役伍拾日，如易科罰金，以新臺幣壹
仟元折算壹日。
    事  實
一、鍾政城前因與其父鐘阿德（已歿）生前位在新北市○○區○
    ○街六三巷九號房屋之房客曾芳碧間，有租金糾紛而心生不
    滿。詎其於民國一百年四月二十八日十九時許，在上址前方
    空地遇曾芳碧，竟基於傷害人身體之犯意，持其父親生前所
    有之鐵鎚（未據扣案）毆打曾芳碧，致曾芳碧受有背部挫傷
    紅腫、左前額挫傷合併瘀血腫、雙側創傷性氣胸、左側一根
    肋骨閉鎖性骨折等傷害。嗣經曾芳碧報警處理，而循線查悉
    上情。
二、案經曾芳碧訴由新北市政府警察局樹林分局報請臺灣板橋地
    方法院檢察署檢察官偵查起訴。
    理  由
壹、證據能力部分：
    本件認定事實所引用之卷證資料，並無證據證明係公務員違
    背法定程序所取得，又檢察官及被告於本院準備程序及審判
    期日時均表示同意作為證據而不予爭執，且迄至言詞辯論終
    結前亦未再聲明異議，依刑事訴訟法第一百五十九條之五第
    一項之規定，本件認定事實所引用之證據，縱屬傳聞證據而
    不符刑事訴訟法第一百五十九條之一至第一百五十九條之四
    之規定者，仍均有證據能力。
貳、實體方面：
一、訊據被告鍾政城固坦承於前揭時地持鐵槌毆打曾芳碧成傷等
    情不諱，惟矢口否認有何傷害犯行，辯稱：因曾芳碧前於一
    百年四月二十六日曾二度持刀並出言恐嚇伊，伊於同年四月
    二十八日至上址空地時，見曾芳碧又欲返回屋內拿刀，為自
    我防衛始以鐵槌毆打曾芳碧云云。惟查：
（一）被告於上開時地持鐵槌毆打曾芳碧之情，業據告訴人曾芳
      碧於警詢、檢察官偵查中指訴綦詳，且為被告所不否認，
      又告訴人所指因被告前揭行為而受有背部挫傷紅腫、左前
      額挫傷合併瘀血腫、雙側創傷性氣胸、左側一根肋骨閉鎖
      性骨折等傷害一節，亦有仁愛醫院、亞東紀念醫院分別於
      一百年四月二十九日、同年五月四日出具之診斷證明書各
      一件及告訴人受傷情形照片二幀在卷足憑（見偵查卷第十
      九頁、第四十三頁、第二十三頁）。
（二）按正當防衛必須對於現在不法之侵害始得為之，侵害業已
      過去，即無正當防衛可言。至彼此互毆，又必以一方初無
      傷人之行為，因排除對方不法之侵害而加以還擊，始得以
      正當防衛論。故侵害已過去後之報復行為，與無從分別何
      方為不法侵害之互毆行為，均不得主張防衛權（參照最高
      法院十九年上字第一一七四號、三十年上字第一○四○號
      判例）。經查，告訴人為年逾六十之老人，徒手遭被告毆
      打受有前述傷勢，而被告為三十八歲之青壯年，手持鐵槌
      兇器毆打告訴人，未受傷害等情，業經被告於本院審理中
      供承：伊係於告訴人來不及回屋子拿刀之前，就持鐵槌毆
      打告訴人、「（問：一百年四月二十八日下午七時你拿鐵
      槌毆打曾芳碧時，曾芳碧對你有何不法的攻擊？）他又要
      回去屋裏拿刀」、「我沒有受傷，我沒有那麼傻，不可能
      是打架還被對方打到，當然會閃，我沒那麼弱」、告訴人
      是年約七十歲之人，伊比告訴人強壯，應該也是伊跑得比
      較快等語明確（見本院十九頁背面、第二十三頁），並有
      告訴人及被告之年籍資料在卷可證，足見被告前於警詢時
      所稱：伊向告訴人丟擲鐵槌，但未丟到告訴人，之後始與
      告訴人扭打互毆云云，及其於檢察官偵查中所辯：告訴人
      拿刀子要殺伊，伊始拿鐵槌打告訴人云云，均非實在，不
      足採信。是以被告持鐵槌毆打告訴人之際，告訴人乃徒手
      遭毆打，且無任何主動攻擊被告之行為，應堪認定，從而
      對被告而言，並無何現時不法之侵害存在。又縱如被告所
      述，告訴人曾於一百年四月二十六日有持刀並向被告出言
      恐嚇等行為，亦屬已過去之侵害，則被告上開毆打告訴人
      之行為，顯屬侵害已過去後之報復行為，揆諸前開說明，
      自不得主張防衛權。
（三）綜上所述，本案事證已臻明確，被告上開傷害犯行洵堪認
      定，自應依法論科。
二、核被告所為，係犯刑法第二百七十七條第一項之普通傷害罪
    。爰審酌被告素行非劣，有臺灣高等法院被告前案紀錄表在
    卷可按，然其年輕力壯，遇事不思理性解決，僅因租屋糾紛
    即持鐵槌對六十多歲之老人施加暴力，致告訴人受有前述傷
    勢、迄今仍未與告訴人達成和解，兼衡其犯罪動機、目的、
    手段、所生危害、智識程度及其於審理中仍一再指摘告訴人
    為土匪，辯稱自身行為僅係傷害土匪，未見悔意，犯後態度
    不佳等一切情狀，量處如主文所示之刑，並諭知易科罰金之
    折算標準，以資懲儆。至被告持以毆打告訴人之鐵槌為被告
    父親生前所有，且經告訴人棄置路旁之情，業據被告於警詢
    時供明在卷（見偵查卷第三頁背面），又無其他積極事證足
    以證明該鐵槌現尚存在，爰不併予宣告沒收。
據上論斷，應依刑事訴訟法第二百九十九條第一項前段，刑法第
二百七十七條第一項、第四十一條第一項前段，刑法施行法第一
條之一，判決如主文。
本案經檢察官黃明絹到庭執行職務。
中    華    民    國   100    年    10    月    28    日
                  刑事第八庭      法  官  劉  安  榕
以上正本證明與原本無異。
如不服本判決，應於判決送達後10日內敘明上訴理由，向本院提
出上訴書狀（應附繕本），上訴於臺灣高等法院；未敘述上訴理
由者，應於上訴期間屆滿後20日內向本院補提理由書（均須按他
造當事人之人數附繕本），切勿逕送上級法院。
                                  書記官  陳  盈  真
中    華    民    國   100    年    10    月    28    日
附錄本案論罪科刑法條全文：
中華民國刑法第277條
傷害人之身體或健康者，處 3 年以下有期徒刑、拘役或 1 千元
以下罰金。
犯前項之罪因而致人於死者，處無期徒刑或7 年以上有期徒刑；
致重傷者，處3 年以上10年以下有期徒刑。